# 关于《监管规则适用指引第 4 号》中对赌的问题

提问人：tongyuan325348 时间：2023-02-20 15:49:25
陈总您好，近日证监会下发新的监管规则适用指引，其中对未解除并约定自始无效的情形做了如下约定：
投资机构在投资发行人时约定对赌协议等类似安排的,保荐机构及发行人律师、申报会计师应当重点就以下事项核查并发表明确核查意见:一是发行人是否为对赌协议当事人;二是对赌协议是否存在可能导致公司控制权变化的约定;
三是对赌协议是否与市值挂钩;四是对赌协议是否存在严重影响发行人持续经营能力或者其他严重影响投资者权益的情形。存在上述情形的,保荐机构、发行人律师、申报会计师应当审慎论证是否符合股权清晰稳定、会计处理规范等方面的要求,不符合相关要求的对赌协议原则上应在申报前清理。
发行人应当在招股说明书中披露对赌协议的具体内容、对发行人可能存在的影响等,并进行风险提示。
解除对赌协议应关注以下方面:
(1)约定“自始无效”,对回售责任“自始无效”相关协议签订日在财务报告出具日之前的,可视为发行人在报告期内对该笔对赌不存在股份回购义务,发行人收到的相关投资款在报告期内可确认为权益工具;对回售责任“自始无效”相关协议签订日在财务报告出具日之后的,需补充提供协议签订后最新一期经审计的财务报告。
(2)未约定“自始无效”的,发行人收到的相关投资款在对赌安排终止前应作为金融工具核算。
但是根据注会书上“金融工具”的定义，金融工具包括金融资产、金融负债、权益工具。
我理解，第 2 种情况未约定自始无效情况下，投资款在终止前应由会计师独立判断是金融负债还是权益工具。而不是一刀切地归类为金融负债。
请问这个逻辑有问题吗？

回答人：chenyiwei
“第 2 种情况未约定自始无效情况下，投资款在终止前应由会计师独立判断是金融负债还是权益工具”这作为一般处理原则自然没有问题。实务中这种情况绝大多数可能性是作为金融负债的，作为权益工具的可能性很小。
事实上，该指引中“对回售责任“自始无效”相关协议签订日在财务报告出具日之前的,可视为发行人在报告期内对该笔对赌不存在股份回购义务,发行人收到的相关投资款在报告期内可确认为权益工具”的规定，已经是一项特殊处理，应当仅限于IPO发行人在该特定场景下适用，不能再扩大适用范围。